臺灣士林地方法院民事簡易判決
111年度士簡字第1115號
原      告  馬程鵬  
訴訟代理人  張原榕  
被      告  黃柏衡  
訴訟代理人  顏本源律師
上列當事人間因被告過失傷害案件（110年度審交簡字第293號）
，原告提起刑事附帶民事訴訟請求損害賠償事件（110年度審交
簡附民字第24號），經本院刑事庭裁定移送前來，於民國111年1
1月11日言詞辯論終結，本院判決如下：
    主  文
被告應給付原告新臺幣壹拾壹萬參仟捌佰伍拾元，及自民國一百
一十年十月二十八日起至清償日止，按年息百分之五計算之利息
。
原告其餘之訴及假執行之聲請均駁回。
訴訟費用新臺幣肆仟柒佰玖拾貳元，其中新臺幣壹仟零貳拾柒元
由被告負擔，其餘由原告負擔。
本判決原告勝訴部分得假執行。但被告以新臺幣壹拾壹萬參仟捌
佰伍拾元預供擔保得免為假執行。
    事實及理由要領
一、按訴狀送達之後，原告不得將原訴變更或追加他訴。但擴張
    或減縮應受判決事項之聲明者、請求之基礎事實同一者，不
    在此限，民事訴訟法第255 條第1 項第2 款、第3 款分別定
    有明文。經查：原告起訴時訴之聲明原為：「被告應給付原
    告新臺幣（下同）689,000元，及自起訴狀繕本送達翌日起
    至清償日止，按年息百分之5 計算之利息。」。嗣於本院審
    理中以言詞變更訴之聲明為：「被告應給付原告403,600元
    （含醫療費用：1,100元、交通費：23,500元、不能營業損
    失：38,000元、車輛價值減損：335,000元及拖吊費：6,000
    元），及自起訴狀繕本送達翌日起至清償日止，按年息百分
    之5 計算之利息。」，嗣又於民國111年10月11日具狀變更
    訴之聲明為：「被告應給付原告531,410元（含醫療費用：1
    ,550元、受傷後不良於行仍要前往桃園機場擔任防疫車組長
    職務之交通費：34,560元、不能駕駛之營業損失：136,800
    元、精神慰撫金：30,000元、車輛不能賣予他人之費用：38
    0,000元、車輛拖吊費：6,000元及車輛鑑定費：3,000元，
    共計591,910元，扣除車輛殘值回收60,500元，原告僅請求5
    31,410元），及自起訴狀繕本送達翌日起至清償日止，按年
    息百分之5 計算之利息。」，核屬先後減縮、擴張應受判決
    事項之聲明，揆之首揭規定，自應准許。
二、原告起訴主張：被告於民國110年1月9日19時16分許，駕駛
    車牌號碼0000-00號自用小客車（下稱A車），沿臺北市○○區
    ○道○號公路汐五高架北向外側車道由南往北方向行駛，行至
    該路段26.2公里處時，本應注意駕駛車輛應注意車前狀況並
    駕駛穩妥，並隨時採取必要之安全措施，且依當時情形，並
    無不能注意之情事，竟疏未注意及此，貿然前行，適原告駕
    駛車牌號碼000-0000號營業小客車（下稱B車）右後座搭載
    乘客即訴外人陳政仁，沿同路段同向行駛在前方內側車道，
    被告駕車行至該處時因駕駛失當致車輛打滑失控，A車並衝
    向左前方之內側車道，原告見狀煞閃不及，致B車車頭撞及A
    車左側車身，A車遭撞後失控翻滾2圈，撞及內側分隔島，B
    車則失控旋轉後車尾撞及外側護欄，致原告因而受有指骨或
    趾骨骨折、未明示部位、閉鎖性右手第四指、臉、頭皮及頸
    之挫傷、眼除外胸壁挫傷、前臂挫傷、手指挫傷、頸椎神經
    壓迫C4-5、C5-6 minimal bulging disc、mild narrowing 
    of the right C4-5、C5-6 neuroforamen、髖、大腿、小腿
    及踝之表淺損傷、磨損或擦傷、未提及感染者等傷害，B車
    亦因而毀損無法修復需報廢。被告所為上開不法侵害原告身
    體權之行為，已使原告精神上產生莫大痛苦。為此，基於侵
    權行為法律關係請求被告賠償531,410元（含醫療費用：1,5
    50元、受傷後不良於行仍要前往桃園機場擔任防疫車組長職
    務之交通費：34,560元、不能駕駛之營業損失：136,800元
    、精神慰撫金：30,000元、車輛不能賣予他人之費用：380,
    000元、車輛拖吊費：6,000元及車輛鑑定費：3,000元，共
    計591,910元，扣除車輛殘值回收60,500元，原告僅請求531
    ,410元）等語；並聲明：被告應給付原告531,410元，及自
    起訴狀繕本送達翌日起至清償日止按年息5％計算之利息。
三、被告則以：伊承認伊就本件交通事故有過失，且對於原告請
    求之醫療費用、拖吊費用及以每日3,800元計算7日不能工作
    營業損失共25,600元範圍內不爭執，但伊否認原告受有超過
    7日以上之不能工作營業損失，亦否認原告受有交通費用及
    鑑定費之損失。況本件原告所受傷勢輕微、痛苦程度不高，
    請法院斟酌原告受傷後之情狀，依法酌定精神慰撫金之數額
    。原告原所有之B車於110年1月9日發生本件交通事故後，已
    由原告將之出售予他人，且B車現已轉讓予新車主陳子渝，
    目前正常使用中，即原告根本未將B車報廢，故縱B車於發生
    本件交通事故前經鑑價為37萬元，惟原告未舉證本件交通事
    故發生後，B車之車損金額究為若干，故原告請求伊賠償車
    輛二手中古費用，並無理由等語，資為抗辯；並聲明：原告
    之訴及假執行之聲請均駁回；如受不利益判決願供擔保請准
    宣告免為假執行。
四、得心證之理由：
　　按因故意或過失，不法侵害他人之權利者，負損害賠償責任
    ；不法侵害他人之身體或健康者，對於被害人因此喪失或減
    少勞動能力或增加生活上之需要時，應負損害賠償責任；不
    法侵害他人之身體、健康、名譽、自由、信用、隱私、貞操
    ，或不法侵害其他人格法益而情節重大者，被害人雖非財產
    上之損害，亦得請求賠償相當之金額，民法第184條第1項前
    段、第193條第1項、第195條第1項前段分別定有明文。原告
    主張被告於上開時、地駕駛A車未注意車前狀況之過失，致
    原告因而前開傷勢之事實，業據提出起訴書、行車執照、現
    場照片、桃園國際機場第十八屆排班計程車自律委員會函文
    、乙種診斷證明書、醫療費用單據、受傷照片、營業損失證
    明、國道小型車拖救服務契約三聯單、道路交通事故現場圖
    、道路交通事故初步分析研判表及道路交通事故當事人登記
    聯單等件為證，且被告上開過失不法侵權行為，前經原告提
    起過失傷害刑事告訴，由臺灣士林地方檢察署檢察官向本院
    提起公訴，為本院以110年度審交簡字第293號判決，判處被
    告有期徒刑2月確定在案之事實，有該刑事判決在卷可查，
    自堪信原告之主張為真實。是本件被告確有上開駕駛A車之
    過失行為，致原告受有前開傷勢，原告依據侵權行為法律關
    係請求被告賠償，自屬有據。茲本院審酌原告前開各項損害
    賠償請求有無理由及其金額若干？析述如下：
（一）醫療費用部分：
　　　原告主張其因被告上開過失不法侵害行為而支出醫療費用
      1,550元之事實，業據提出乙種診斷證明書及醫療費用收
      據等件為證，該等費用核屬本件原告因被告之侵權行為受
      傷就醫治療所支出必要費用，且被告對此亦不爭執，自應
      准許。
（二）交通費用部分：
　　　原告主張其因被告上開過失不法侵害行為，致B車亦因而
      毀損無法駕駛。但其係擔任桃園國際機場防疫組組長，且
      因受有前開傷勢而不良於行，故於110年1月9日至110年2
      月24日仍須搭乘公車及高鐵前往桃園國際機場上班，因而
      支出須交通費用以每日960元計算共36日計34,560元（計
      算式：960元×36＝34,560元）云云，惟原告既主張其因受
      有前開傷勢而於受傷後之36日無法工作，並據此請求被告
      應賠償其36日之不能工作損失，復主張其於上開期間因不
      良於行而須搭乘公車及高鐵前往桃園國際機場工作，其主
      張前後已有矛盾。且原告亦未提出其於上開期間有實際支
      出交通費用相關單據舉證以明，故原告請求此部分損害賠
      償，舉證不足，應予駁回。
（三）不能工作營業損失部分：　　　
　　　原告主張其因被告之上開過失不法侵害行為，須休養36日
      無法工作，又原告職業為桃園國際機車防疫計程車駕駛，
      於修車期間受有按日以3,800元計算之營業損失，計36日
      共136,800 元（計算式：3,800元×36＝136,800 元）等情
      ，並提出乙種診斷證明書及營業損失證明等件為證據。本
      院參酌原告提出之耕莘醫院111年9月29日乙種診斷證明書
      上醫囑記載：原告係於110年1月10日至耕莘醫院急診、11
      0年1月12日及同年月14日至該院骨科門診，患部需使用護
      具固定制動，活動必須減少，避免頻繁動作，後續物理治
      療與門診追蹤，宜休養2個月…」等語（見本院卷第178頁
      ），認原告據此請求被告賠償36日之不能工作營業損失，
      尚屬適當。依原告提出之營業損失證明（見本院卷2129頁
      ）可知，原告駕駛防疫計程車每日平均營收約為3,800元
      ，被告對此亦不爭執，爰以原告每日平均營收3,800元為
      基礎計算，認原告請求被告賠償其36日之不能工作營業損
      失即136,800 元（計算式：3,800元×36＝136,800 元）為
      有理由，應予准許。被告抗辯原告僅得請求以每日3,800
      元計算，共7日計26,600元之不能工作營業損失云云，與
      上開事證不符，為不可採。
（四）車輛無法賣予他人之損害部分：
　　　按因故意或過失，不法侵害他人之權利者，負損害賠償責
      任任；損害賠償，除法律另有規定或契約另有訂定外，應
      以填補債權人所受損害及所失利益為限，且依通常情形或
      已定之計劃或其他特別情事，可得預期之利益，視為所失
      利益，民法第184條第1項前段、第216條第1項、第2項定
      有明文。經查，原告主張因桃園國際機場規定機場營業車
      輛需為4年內之新車，逾4年需汰換更新，B車係106年2月
      出廠，於發生本件交通事故前車齡已3年又11月，故伊於1
      1年1月4日已與證人閔璿誠簽訂中古汽車（介紹買賣）合
      約書，雙方原約定原告以380,000元之價格，將B車出售予
      證人閔璿誠，然因被告前開過失行為，致B車於110年1月1
      0日發生本件交通事故而毀損無法修復需報廢，進而導致
      伊無法將B車出售過戶予證人閔璿誠，致伊受有無法獲取3
      80,000元車輛二手中古費用之損害云云，惟本院依被告聲
      請分別向行政院環境保護署（下稱環保署）及交通部公路
      總局臺北區監理所（下稱臺北區監理所）函詢，環保署回
      覆查無B車之回收紀錄，有環保署111年10月18日環署基字
      第1110068246號函在卷可按（見本院卷第284頁）；而依
      臺北區監理所函覆本院之汽車異動歷史查詢資料顯示，B
      車於110年1月9日發生本件交通事故後，並未進行報廢及
      回收，且於110年1月15日繳銷原TDD-9188號牌照後，嗣於
      111年4月25日改領牌照BLF-1905號，並分別於111年5月18
      日、111年5月20日、111年9月8日、111年10月4日有車輛
      過戶之紀錄，現B車車主為陳子渝，有臺北區監理所111年
      10月14日北監車字第1110319931號函暨所附附件在卷可稽
      （見本院卷第280、282頁），基上事證可知B車於110年1
      月10日發生本件交通事故後，原告並未將之報廢回收，且
      有轉賣予他人並辦理過戶完成。故本件原告縱未能將B車
      出售過戶予證人閔璿誠，惟原告事後已將B車轉賣予他人
      ，自難認原告受有無法將B車出售過戶予他人之損害。故
      原告此部分之請求應予駁回。
（五）拖吊費用部分：
　　　其因被告上開過失不法侵害行為而支出拖吊費用6,000元
      之事實，業據提出國道小型車拖救服務契約三聯單為證，
　　　該等費用核屬原告因被告之上開不法侵權行為所支出必要
      費用，且被告對此亦不爭執，自應准許。
（六）精神慰撫金部分：
　　　按因故意或過失，不法侵害他人之權利者，負損害賠償責
      任；不法侵害他人之不法侵害他人之身體、健康，被害人
      雖非財產上之損害，亦得請求賠償相當之金額，民法第18
      4條第1項前段、第195條第1項前段分別定有明文。原告主
      張被告前開過失不法侵權行為，侵害原告之身體法益之事
      實，堪認屬實，已如上述。本院斟酌本件交通事故發生之
      經過、原告因被告之過失行為所受指骨或趾骨骨折、未明
      示部位、閉鎖性右手第四指、臉、頭皮及頸之挫傷、眼除
      外胸壁挫傷、前臂挫傷、手指挫傷、頸椎神經壓迫C4-5、
      C5-6 minimal bulging disc、mild narrowing of the r
      ight C4-5、C5-6 neuroforamen、髖、大腿、小腿及踝之
      表淺損傷、磨損或擦傷、未提及感染者等傷害，該等傷勢
      ，並非輕微，兼衡兩造身份、地位及經濟能力、加害程度
      等一切情狀後，認原告請求被告賠償精神慰撫金3萬元，
      尚屬適當，而無酌減之必要。
（七）鑑定費部分：　　　
　　　原告主張其因被告上開過失不法侵害行為，致B車交易價
      值因而減損，其為此聲請臺灣區汽車修理工業同業公會鑑
      定B車於110年1月之價值，因而受有支出鑑定費3,000元之
      損害云云，惟原告於為訴之變更後，並未請求被告賠償B
      車交易價值減損此一項目，爰認該鑑定並非本訴訟必要，
　　　亦不得列入訴訟費用，故原告此部分請求為無理由，不應
      准許。
（八）綜上所述，本件原告訴之聲明就上開請求金額，有自行主
      張扣除60,500元，故原告所得請求之金額應為113,850元
      【計算式： 1,550元（醫療費用）＋136,800元（不能工作
      營業損失）＋30,000元（精神慰撫金）＋6,000元（拖吊費
      用）－原告主張扣除之金額60,500元＝113,850元）。
五、從而，原告依民法侵權行為法律關係，於請求被告賠償113,
    850元及自起訴狀繕本送達翌日（即110年10 月28日）起至
　　清償日止，按年息百分之5 計算之利息範圍內，為有理由，
　　應予准許，逾此範圍之請求，即屬無據，應予駁回。
六、本件事證已臻明確，兩造其餘攻擊防禦方法及舉證，核與判
    決結果無影響，爰不另一一論述。
七、本件原告勝訴部分，係就民事訴訟法第427條第1項訴訟適用
    簡易程式所為被告部分敗訴之判決，爰依同法第389條第1項
    第3款規定，依職權就原告勝訴部分宣告假執行。並依同法
    第392 條第2 項規定，依被告之聲請宣告被告如預供擔保，
    得免為假執行。又本件原告於111年10月11日最後訴之聲明
    請求之車輛無法賣予第三人之損害38萬元、車輛拖吊費6千
    元、車輛鑑定費3千元，並非原告因被告犯過失傷害罪之犯
    行所受之損害，故此等請求應繳納第一審裁判費4,190元，
    又證人旅費為602元，本件訴訟費用為4,792元，依兩造勝敗
    訴比例負擔計算後，被告應負擔訴訟費用1,027元，餘由原
    告負擔。
中　　華　　民　　國　　111 　年　　11　　月　　25　　日
                  士林簡易庭法  官  張明儀
以上正本係照原本作成。
如不服本判決，應於送達後20日內，向本院提出上訴狀並表明上
訴理由，如於本判決宣示後送達前提起上訴者，應於判決送達後
20日內補提上訴理由書（須附繕本）。
中　　華　　民　　國　　111 　年　　11　　月　　25　　日
                            書記官  劉彥婷